【裁判字號】    97,交抗,524
【裁判日期】    971001
【裁判案由】    聲明異議
【裁判全文】
臺灣高等法院高雄分院刑事裁定         97年度交抗字第524號
抗告人即
原處分機關  交通部公路總局高雄區監理所
代  表  人  陳聰乾
受處分人    甲○○
上列抗告人因受處分人違反道路交通管理處罰條例聲明異議案件
，不服臺灣高雄地方法院中華民國97年7 月28日裁定（97年度交
聲字第589 號），提起抗告，本院裁定如下：
    主  文
抗告駁回。
    理  由
一、抗告意旨略以：本件受處分人違規時間係在民國93年1 月7
    日，而舉發通知單已於93年1 月15日填單，並於93年1 月19
    日交郵投寄，業於法定期限完成舉發行為，自可裁罰云云。
二、按逕行舉發者，應按已查明之資料填註車牌號碼、車輛種類
    、車主姓名或地址，並於通知單上方空白處加註逕行舉發之
    文字後，由舉發機關送達被通知人；逕行舉發者，其應到案
    之日期距舉發日為30日；違反道路交通管理事件行為人，未
    依規定自動繳納罰鍰，或未依規定到案聽候裁決，處罰機關
    應於舉發違反道路交通管理事件通知單送達2 個月內依基準
    表逕行裁決之；違反道路交通管理事件統一裁罰基準及處理
    細則第11條第1 項第3 款、第14條後段、第44條第1 項分別
    定有明文。又處理違反道路交通管理事件，有關文書送達之
    程序，依行政程序法之規定；送達，於應受送達人之住居所
    、事務所或營業所為之；違反道路交通管理事件統一裁罰基
    準及處理細則第5 條，行政程序法第72條第1 項前段定有明
    文。故交通違規行為之「舉發」，係具有對外效力之行政行
    為，核其性質屬於公法上有相對人之意思通知。舉發通知單
    應先由舉發機關合法送達受處分人，受處分人如未自動繳納
    罰鍰或未到案聽候裁決，處罰機關始得依違反道路交通管理
    事件統一裁罰標準表逕行裁決之，倘舉發通知單未經合法送
    達受處分人，處罰機關即逕行裁決，其裁決程序即非合法。
    且舉發通知單應依行政程序法規定之送達方式為送達，並於
    送達合法到達受處分人時，始發生舉發之效力。
三、查受處分人於93年1 月7 日14時9 分許，駕駛自小客車並懸
    掛業經註銷之UX-2019 號車牌，行經台一線後壁陸橋北端路
    段，行車速度超過規定之最高時速20公里以上，經拍照採證
    ，舉發機關即臺南縣警局認有違規行為，乃於93年1 月15日
    填製第M00000000 號舉發違反道路交通管理事件通知單，於
    93年1 月19日投郵寄至高雄縣橋頭鄉仕隆村南溝巷6 號，惟
    受處分人自75年6 月24日即設籍在高雄縣橋頭鄉○○村○○
    街13號，有舉發通知單、限時掛號投寄收執聯及受處分人個
    人基本資料查詢結果可稽 (原審卷第14至16、21頁），該舉
    發通知單並非送達至受處分人之戶籍地，至為顯然。況郵寄
    結果，其送達證書回執聯迄未交回舉發機關，且郵局投遞紀
    錄因檔案保存年限業已銷毀，無從查復，有臺南縣警察局南
    縣警交字第0970016099號、臺灣郵政股份有限公司鳳山郵局
    鳳郵字第0970200128號函可憑（原審卷第14、26頁），受處
    分人復否認曾經收受舉發通知單，既查無證據足資證明舉發
    通知單送達時，受處分人確住在高雄縣橋頭鄉仕隆村南溝巷
    6 號，自不生合法送達之效力。該舉發通知單既未合法送達
    受處分人，則舉發之意思表示尚未發生效力，受處分人顯然
    無從自動繳納罰鍰或到案聽候裁決。嗣抗告人雖將裁決書送
    達至受處分人之戶籍地即高雄縣橋頭鄉○○村○○街13號（
    原審卷第7 、8 頁），惟舉發通知單既未經合法送達，使舉
    發之行政行為發生效力，則處罰機關即抗告人逕行裁決之期
    間亦屬無從起算，自不得以裁決書已合法送達為由，即認抗
    告人之裁決為合法。
四、按道路交通管理處罰條例第90條第1 項規定，違反本條例之
    行為，自行為成立之日起；行為有連續或繼續之狀態者，自
    行為終了之日起，逾3 個月不得舉發。依上說明，舉發應以
    合法送達受處分人始生效力，則該3 個月之期間究竟如何計
    算，亦應以合法送達受處分人之時為準，而非自舉發通知單
    製作完成之時，或舉發通知單投郵之時為準；且逾期之效力
    ，乃係不得舉發。抗告人認為本件舉發通知單縱未合法送達
    ，而其製單或投郵均未逾期，仍有舉發效力，並引交通部86
    年12月26日交路86字第055202號函為據。惟該函釋所指應以
    「投郵時」為準，係交通部於行政程序法生效施行前所為之
    函釋，與現行行政程序法之送達規定不符，自不得引為裁罰
    之依據（該等函釋亦不認為係以警員填單舉發日為準，至於
    在現行行政程序法規範下，該3 個月期間如何計算，抗告人
    若認仍有疑義，應請交通部再為最新之解釋）。至於受處分
    人有地址變更而未辦理異動申報之事實，縱已影響舉發通知
    單之送達，惟此乃係違反道路交通管理處罰條例第16條第1
    項第1 款而應否加以處罰之問題，不能因此而使除斥期間得
    以延長，並將此不利益併歸入於超速違規之舉發期限是否逾
    期之計算。綜上所述，本件舉發通知單既未合法送達受處分
    人，其縱有違反道路交通管理處罰條例之行為，惟自93年1
    月7 日行為成立之日時起算，顯然已經逾3 個月而不得舉發
    。是原裁定撤銷抗告人之裁罰，而諭知受處分人不罰，核無
    違誤，抗告人仍執陳詞提起抗告，指摘原裁定之撤銷不當，
    為無理由，應予駁回。
五、據上論結，應依道路交通案件處理辦法第26條，刑事訴訟法
    第412 條，裁定如主文。
中    華    民    國    97    年    10    月    1     日
                  刑事第五庭    審判長法  官  曾永宗
                                      法  官  任森銓
                                      法  官  王伯文
以上正本證明與原本無異。
不得再抗告。
中    華    民    國    97    年    10    月    1     日
                                      書記官  黎  珍


司法院資訊處製作；財團法人民間司法改革基金會備份。
